【裁判字號】    99,易,376
【裁判日期】    990608
【裁判案由】    詐欺
【裁判全文】
臺灣臺中地方法院刑事判決               99年度易字第376號
公  訴  人  臺灣臺中地方法院檢察署檢察官
被      告  丙○○
上列被告因詐欺案件，經檢察官提起公訴（98年度偵字第25879
號、第26061號、第27705號、第27294號、第29528號），本院判
決如下：
    主    文
丙○○無罪。
    理    由
一、公訴意旨略以：丙○○能預見將自己帳戶之提款卡連同密碼
    交付予不詳身分之成年人使用，足供他人作為詐騙財物匯款
    之工具，竟仍基於幫助他人詐欺取財之不確定故意，於民國
    （下同）98年8月13日21時30分許，在臺中市○村路上之統
    一超商，以宅急便方式，將其所申設之遠東國際商業銀行臺
    中自由分行帳號00000000 000000號帳戶（下稱遠東銀行）
    、中國信託商業銀行臺中文心分行帳號000000000000號帳戶
    （下稱中國信託）及臺灣中小企業銀行北屯分行帳號000000
    00000號帳戶（下稱臺灣企銀）之提款卡及密碼，寄交真實
    姓名、年籍不詳之男子，容任他人作為詐欺取財之工具。嗣
    該名男子所屬詐騙集團之成員，於取得上開帳戶之提款卡及
    密碼後，即意圖為自己不法之所有，基於詐欺之犯意，分別
    撥打電話及在網路佯以網路購物付款方式有誤、色情應召、
    貸款費用及朋友借款，需依指示至提款機操作為由，致辛○○、癸○○、壬○○、庚○○、丁○○、乙○○、己○○、
    甲○○等人陷於錯誤，分別於附表所示之時間，匯款如附表
    所示之款項至丙○○前揭遠東銀行、中國信託及臺灣企銀帳
    戶內。嗣因辛○○、癸○○、壬○○、庚○○、丁○○、乙○○、己○○及甲○○匯款後察覺有異，始知受騙而分別報
    警，為警循線查獲上情。因認丙○○涉有刑法第30條第1項
    、第339條第1項之幫助詐欺罪嫌等語。
二、按犯罪事實應依證據認定之，無證據不得認定犯罪事實；不
    能證明被告犯罪，應諭知無罪之判決，刑事訴訟法第一百五
    十四條第二項、第三百零一條第一項分別定有明文。次按所
    謂認定犯罪事實之證據，係指足以認定被告確有犯罪行為之
    積極證據而言，該項證據自須適合於被告犯罪事實之認定，
    始得採為斷罪之資料；又事實之認定，應憑證據，如未能發
    現相當確實證據，或證據不足以證明，自不能以推測或擬制
    之方法，以為裁判之基礎，最高法院二十九年上字第三一０
    五號、四十年臺上字第八六號判例著有明文。又按認定犯罪
    事實所憑之證據，無論係直接證據或間接證據，其為訴訟上
    之證明，須於通常一般之人均不致有所懷疑，而得確信其為
    真實之程度者，始得據為有罪之認定，倘其證明尚未達到此
    一程度，而有合理之懷疑存在，復無其他調查途徑可尋，法
    院即應為無罪之判決，最高法院七十六年臺上字第四九八六
    號著有判例。
三、訊據被告丙○○固坦承有申設上揭帳戶，並將該帳戶之提款
    卡、密碼等交付予姓名年籍不詳之人，惟堅決否認有何幫助
    詐欺之犯行，辯稱：伊是看網路貸款廣告，電話聯繫辦理信
    用貸款，對方要求提供提款卡及密碼，做為製造信用，以利
    貸款，伊就交付提款卡及密碼給對方，當時對方詢問伊在工
    作上有無超過半年，伊當時工作不順，換了新工作尚未滿半
    年，對方又說伊資金流動有無滿三十萬元，伊回答沒有，對
    方說銀行比較會不受理，所以要伊提供三個銀行帳戶的資料
    ，要幫伊作資金流通超過三十萬元的明細，所以伊才將提款
    卡和密碼寄過去。伊在寄資料之前跟我聯繫的是一位張代書
    ，但是他沒有告訴伊全名，宅急便上面的電話伊有打過，但
    是對方說他不是林經理。對方說要等7天才會通知，後來並
    沒有通知，伊打電話都沒有接聽，就打電話去掛失等語。按
    公訴人認為被告涉有前揭幫助詐欺罪嫌，係以：上開犯罪事
    實，業據告訴人癸○○、丁○○、乙○○，及被害人辛○○
    、壬○○、庚○○、己○○、甲○○於警詢中證述甚詳，並
    有證人丁○○等人所提供之匯款單、自動櫃員機轉帳交易明
    細表、存摺影本，及遠東銀行於98年9月2日以（98）遠銀詢
    字第0001148號函覆之00000000000000號帳戶之基本資料及
    交易明細、中國信託於98年9月1日以中信銀字第09822271
    21 0612號函覆之臺中文心分行帳號000000000000號帳戶基
    本資料、帳戶歷史交易查詢及臺灣企銀帳號0000000000 0號
    帳戶存摺影本等資料各1份在卷可稽等為主要論據，惟查：
（一）被告固曾將其所有前揭遠東銀行、中國信託、臺灣企銀等
      三家金融機構之提款卡及密碼，寄交真實姓名、年籍不詳
      之男子使用，嗣被害人癸○○等人為詐欺集團之人所詐騙
      ，而將其等之款項匯至被告上開三家金融機構之帳戶，詐
      欺集團之人再以被告所交付之提款卡及密碼領走被害人所
      匯入之款項，業據證人即告訴人癸○○等人於警詢中證述
      甚詳，並有證人丁○○等人所提供之匯款單、自動櫃員機
      轉帳交易明細表、存摺影本，及遠東銀行函覆被告所申設
      之000000000000 00號帳戶之基本資料及交易明細、中國
      信託函覆被告申設之臺中文心分行帳號000000000000號帳
      戶基本資料、帳戶歷史交易查詢，及被告申設之臺灣企銀
      帳號0000000000 0號帳戶存摺影本等資料在卷足稽，此部
      分之事實應可認定。
（二）一般人欲至金融機構辦理貸款，必須有相當之擔保，或一
      定之信用，無擔保或信用不佳之人欲向金融機關貸款，如
      依正常方法必無可能，致產生以提供往來紀錄等方式製造
      假信用向金融機構貸款之現象，雖有不法，但仍存在於現
      今社會，被告辯稱，其因缺錢欲向金融機構辦理貸款，惟
      係因信用不佳致無法辦成，適見網路上有廣告代辦業者，
      始誤信對方可以代為製造假信用後順利貸得款項，而將其
      金融機構之金融卡及密碼交付對方等情，業據其提出98年
      8 月13日，其將「申請文件」寄至台北縣三重市○○路○
      段21號「林經理」之人之宅急便託運單在卷足稽（本院卷
      第25頁），另經質之證人即同樣以宅急便寄送「文件」至
      台北縣三重市○○路○段21號「林經理」之人戊○○陳述
      稱，當時伊是利用宅急便的寄送方式寄給林經理，有壹個
      人自稱是代書事務所的人，跟伊說可以辦理貸款，他要伊
      將資料寄給銀行的林經理，當時伊覺得自己的紀錄不是很
      漂亮，代書跟我說利率的部分可以作到5％或是4％，伊覺
      得他們的利率比較低，可以先詢問看看，是交付存摺、提
      款卡、密碼，他說以伊的信用額度，貸出來的額度不會很
      高，他要伊這些資料製造往來款項的情形，可以提高伊貸
      款的額度。他說林經理是他們內線配合的，伊係以審判長
      所提示台中市警察局第一分局的警卷第7頁之寄貨單據，
      寄給林經理的，所寄者為向銀行辦理貸款所需證件影本、
      存摺影本，當初伊的薪資不是很高，對方說要幫伊調帳，
      當初就知道伊的帳戶交出去是要讓人使用去製造往來證明
      ，就是所謂調帳，就是作假帳，對方說是合法，要將銀行
      裡面的紀錄作漂亮一點，他說我的額度可以貸多一點到三
      十萬元，但是我說不要，我只要二十萬元。而且他說利息
      也可以比較低，沒有見到代書及林經理，只能確認他們的
      電話。伊交付帳戶時沒有想到事情這麼嚴重，信賴他們利
      率比較低，是為了貪圖自己的利益，才將自己的帳戶交出
      去等語（本院卷第59頁至第61頁），其情況與被告所辯均
      相同，足認被告所辯尚非不可採信。被告係因誤信他人可
      以委託代為製造假帳，以取得金融機關之貸款，而交付其
      金融卡及密碼予他人，其行為雖有不妥，且疏於查證，惟
      並無幫助他人詐欺之不確定故意及認識已明。
（三）綜上所述，檢察官所舉之證據，尚無法使本院確信被告有
      幫助他人詐欺之犯行，不能證明被告犯罪，自應為無罪之
      諭知。
四、據上論斷，應依刑事訴訟法第三百零一條第一項前段，判決
    如主文。
中    華    民    國    99    年    6     月    8     日
                  刑事第一庭    審判長法  官  何志通
                                      法  官  許惠瑜
                                      法  官  林清鈞
以上正本證明與原本無異。
如不服本判決應於收受判決後10日內向本院提出上訴書狀，並應
敘述具體理由；其未敘述上訴理由者，應於上訴期間屆滿後20日
內向本院補提理由書（均須按他造當事人之人數附繕本）「切勿
逕送上級法院」。
                                      書記官  陳貴卿
中    華    民    國    99    年    6     月    8     日
附表：
┌─┬───┬─────┬───────┬───────┬─────┐
│編│被害人│匯款時間  │匯入郵局帳號  │詐騙金額      │被詐騙手法│
│號│姓名  │          │              │              │          │
├─┼───┼─────┼───────┼───────┼─────┤
│1.│辛○○│98年8月17 │遠東銀行帳號  │新臺幣（下同）│佯稱網路購│
│  │      │日17時49分│00000000000000│18989元       │物付款方式│
│  │      │          │號帳戶        │              │有誤      │
├─┼───┼─────┼───────┼───────┼─────┤
│2.│壬○○│98年8月17 │遠東銀行帳號  │29989元       │佯稱網路購│
│  │      │日20時49分│00000000000000│              │物付款方式│
│  │      │          │號帳戶        │              │有誤      │
├─┼───┼─────┼───────┼───────┼─────┤
│3.│己○○│98年8月17 │遠東銀行帳號  │7555元        │佯稱網路購│
│  │      │日18時26分│00000000000000│              │物付款方式│
│  │      │          │號帳戶        │              │有誤      │
├─┼───┼─────┼───────┼───────┼─────┤
│4.│乙○○│98年8月17 │遠東銀行帳號  │10000元       │佯稱網路購│
│  │      │日19時37分│00000000000000│              │物付款方式│
│  │      │          │號帳戶        │              │有誤      │
├─┼───┼─────┼───────┼───────┼─────┤
│5.│丁○○│98年8月17 │遠東銀行帳號  │19500元       │佯稱信用貸│
│  │      │日12時40分│00000000000000│              │款需先繳交│
│  │      │          │號帳戶        │              │律師費用  │
├─┼───┼─────┼───────┼───────┼─────┤
│6.│癸○○│98年8月17 │中國信託帳號  │15萬元        │佯稱網路購│
│  │      │日14時02分│000000000000號│              │物付款方式│
│  │      │          │帳戶          │              │有誤      │
├─┼───┼─────┼───────┼───────┼─────┤
│7.│庚○○│98年8月17 │中國信託帳號  │21000元       │佯為色情應│
│  │      │日22時53分│000000000000號│              │召        │
│  │      │          │帳戶          │              │          │
├─┼───┼─────┼───────┼───────┼─────┤
│8.│甲○○│98年8月17 │臺灣企銀帳號  │6萬元         │佯稱朋友亟│
│  │      │日14時04分│00000000000號 │              │需借款    │
│  │      │          │帳戶          │              │          │
└─┴───┴─────┴───────┴───────┴─────┘

司法院資訊處製作；財團法人民間司法改革基金會備份。
